臺灣南投地方法院民事判決
111年度訴字第301號
原      告  總誼建設有限公司

法定代理人  徐克彥  
訴訟代理人  陳右昇  
被      告  李國強  
上列當事人間債務人異議之訴事件，本院於民國111年11月3日言
詞辯論終結，判決如下：
    主  文
原告之訴駁回。
訴訟費用由原告負擔。
    事實及理由
一、原告主張略以：
　㈠訴外人運太廣告有限公司（下稱運太公司）因擔任原告投資
    建案之廣告企劃暨銷售公司，對原告享有銷售佣金債權（下
    稱系爭佣金債權）；運太公司嗣因發生財務問題，遂將系爭
    佣金債權讓與被告及訴外人張惠忠等人，且簽立債權讓與契
    約書。
　㈡張惠忠等人於民國110年間向原告提起訴訟，依系爭佣金債權
    ，請求原告給付佣金報酬，經臺灣臺中地方法院（下稱臺中
    地院）以110年度重訴字第447號給付報酬金事件受理（下稱
    系爭訴訟事件），並與張惠忠等人、被告於111年4月27日達
    成訴訟上和解，且簽立和解筆錄（下稱系爭和解筆錄），內
    容為「被告（即本件原告）應給付...參加人（即本件被告
    ）新臺幣（下同）400萬4,000元...」等語（就此約定下稱
    系爭和解契約；就此給付下稱系爭金錢）。
　㈢被告於111年間以原告為債務人，執系爭和解筆錄為執行名義
    ，聲請就原告財產為強制執行，經本院以111年度司執字第1
    5838號給付報酬金強制執行事件（下稱系爭執行事件）受理
    ，並於111年6月15日就原告不動產為查封登記而開始強制執
    行，迄今尚未終結強制執行程序。
　㈣然而，系爭和解筆錄所示系爭和解契約，係源自系爭佣金債
    權；兩造間之系爭佣金債權，復源自運太公司與原告間之系
    爭佣金債權。運太公司與原告間之系爭佣金債權曾約定運太
    公司向原告請款時，應備齊發票等支付憑證，如未附發票等
    支付憑證時，應配合扣除所得稅40萬0,400元、健保補充保
    費8萬4,484元（下合稱系爭費用）等語，且簽立有合約，被
    告於受讓系爭佣金債權後，自應繼受前開義務。
　㈤被告依系爭和解契約或執系爭和解筆錄，向原告請求給付或
    聲請強制執行時，未依系爭佣金債權之約定，先備齊發票等
    支付憑證，乃系爭和解筆錄成立後，有消滅或妨礙被告請求
    事由發生，原告得僅給付扣除系爭費用後餘額。爰依強制執
    行法第14條第1項規定，提起本件訴訟等語，並聲明：系爭
    執行事件之強制執行程序應予撤銷。
二、被告抗辯略以：
  ㈠被告執系爭和解筆錄為執行名義，聲請就原告財產為強制執
    行，係依系爭和解契約所生債權，請求原告給付系爭金錢，
    與系爭佣金債權已屬無涉；系爭和解契約既未約定被告請求
    時，應備齊發票等支付憑證，被告自不負前開義務，被告請
    求系爭金錢時，不以提出發票等支付憑證為前提或對待給付
    ；則被告未備齊發票等支付憑證，不屬請求權消滅或妨礙事
    由。
  ㈡系爭佣金債權固曾約定運太公司向原告請款時，應備齊發票
    等支付憑證，然屬系爭和解筆錄成立前，即已存在之事實，
    不屬系爭和解筆錄成立後，始發生之請求權消滅或妨礙事由
    。
  ㈢況被告非運泰公司且為自然人，亦無從以運太公司或自身名
    義開立請款發票予原告。且原告給付系爭金錢與被告之事實
    ，倘有稅賦之產生，亦屬兩造依相關稅務法規或稅務機關處
    分，加以負擔之問題。原告主張其僅須給付扣除系爭費用後
    餘額，顯非合理。
  ㈣爰聲明：如主文第1項所示。
三、本院之判斷：
　㈠執行名義成立後，如有消滅或妨礙債權人請求之事由發生，
    債務人得於強制執行程序終結前，向執行法院對債權人提起
    異議之訴，強制執行法第14條第1項前段定有明文，是就與
    確定判決同一效力之執行名義，依前開規定，提起債務人異
    議之訴者，須該執行名義成立後，有消滅或妨礙債權人請求
    事由發生，始得提起之。所謂「消滅債權人請求之事由」，
    係指足以使執行名義之請求權及執行力消滅之原因事實，例
    如清償、提存、抵銷、免除、混同、債權讓與、債務承擔、
    更改、消滅時效完成、解除條件成就、契約解除或撤銷、另
    訂和解契約，或其他類此之情形；所謂「妨礙債權人請求之
    事由」，係指使依執行名義所命之給付，罹於不能行使之障
    礙，例如債權人同意延期清償、債務人行使同時履行抗辯權
    等（最高法院98年度台上字第1899號判決意旨參照）。債務
    人所主張消滅或妨害債權人請求事由，須在執行名義成立後
    發生，始可以異議之訴救濟；若其所主張異議事由，在執行
    名義成立前即存在（即所主張異議原因事實，在訴訟言詞辯
    論終結前已發生），則作為執行名義之裁判，縱有未當，亦
    非異議之訴所能救濟，債務人所提異議之訴，即與要件不符
    ，不得提起之（最高法院97年度台上字第2653號判決意旨參
    照）。
　㈡依民事訴訟法成立之和解，得為執行名義，且與確定判決有
    同一之效力，強制執行法第4條第1項第3款、民事訴訟法第3
    80條第1項定有明文，是就訴訟上和解，依強制執行法第14
    條第1項前段規定，提起債務人異議之訴者，債務人所主張
    消滅或妨害債權人請求事由，須為和解筆錄成立後始發生新
    事實，方與債務人異議之訴要件相符，而得提起之；若其所
    主張異議事由，在和解筆錄成立前即存在，則與債務人異議
    之訴要件不符，不得提起之（臺灣高等法院103年度上易字
    第632號判決意旨參照）。
　㈢訴訟上和解，除與確定判決有同一之效力外，亦兼有私法上
    和解契約之性質（最高法院71年度台上字第1009號、109年
    度台上字第1291號判決意旨參照）。稱和解者，謂當事人約
    定，互相讓步，以終止爭執或防止爭執發生之契約；和解有
    使當事人所拋棄之權利消滅及使當事人取得和解契約所訂明
    權利之效力，民法第736、737條定有明文。和解如係以他種
    之法律關係或以單純無因性之債務約束等，替代原有之法律
    關係而成立者，屬「創設性和解」，其係以和解契約創設新
    法律關係，則於債務人不履行和解契約時，債權人應依和解
    契約所創設新法律關係請求履行，不得再依原有法律關係請
    求給付（最高法院83年度台上字第620號判決意旨參照），
    是就創設性和解契約之履行爭議，應以和解契約所創設之新
    法律關係定之，不受原有法律關係影響。故債權人執和解筆
    錄（以一定給付為內容之和解筆錄）作為執行名義，聲請對
    債務人財產強制執行時，除該和解內容附有條件、期限、須
    債權人提供擔保者，應於條件成就、期限屆至、供擔保後，
    或者，有對待給付者，須債權人已為給付或已提出給付後，
    始得開始強制執行外，執行法院應即依債權人聲請實施強制
    執行；亦即，債權人執作執行名義之和解筆錄，該和解內容
    如未有附有條件、期限、須債權人提供擔保、對待給付等情
    況，執行法院不得以當事人間其他給付關係是否履行為由，
    拒絕依債權聲請實施強制執行，債務人亦不得以此為由，主
    張有妨礙債權人請求事由存在，並請求撤銷強制執行程序（
    臺灣高等法院106年度上易字第247號判決意旨參照）。
  ㈣原告主張如㈠至㈢所示事實；運太公司與原告間之系爭佣金債
    權曾約定運太公司向原告請款時，應備齊發票等支付憑證，
    如未附發票等支付憑證時，應配合扣除系爭費用；被告向原
    告請求給付及聲請強制執行時，未先備齊發票等支付憑證等
    節，為被告所未爭執，且經本院調取系爭訴訟事件、系爭執
    行事件卷宗核閱屬實，堪信為真實。
　㈤原告主張被告依系爭和解契約請求給付，或依系爭和解筆錄
    聲請強制執行時，未依系爭佣金債權之約定，先備齊發票等
    支付憑證，乃執行名義成立後，有妨礙請求權事由發生，原
    告得僅給付扣除系爭費用後餘額等語；為被告否認，抗辯稱
    ：被告雖未備齊發票等支付憑證，惟非屬執行名義成立後，
    有妨礙請求權事由發生等語。經查：
　⒈運太公司與原告間系爭佣金債權曾約定運太公司向原告請款
    時，應備齊發票等支付憑證，如未附發票等支付憑證時，應
    配合扣除系爭費用；運太公司將系爭佣金債權讓與被告；被
    告未依系爭佣金債權之約定，先備齊發票等支付憑證等事實
    ，固如前述。然而，前開事實，均係系爭和解筆錄成立前即
    已存在，非系爭和解筆錄成立後始發生新事實。從而，原告
    以前開事實為由，提起債務人異議之訴，核與依強制執行法
    第14條第1項前段所定「執行名義成立後...發生」之要件未
    符。
　⒉兩造於111年4月27日就其等原有紛爭之系爭佣金債權，在系
    爭訴訟事件中達成和解，和解內容為原告應給付被告400萬4
    ,000元（即系爭金錢）乙節，已如前述，可見兩造顯係以原
    告應給付被告系爭金錢之和解契約法律關係，替代原有紛爭
    之系爭佣金債權法律關係，屬「創設性和解」，就系爭和解
    契約之履行爭議，應以系爭和解契約所創設之新法律關係定
    之，不受系爭佣金債權之原有法律關係影響。再者，觀諸系
    爭和解筆錄之內容，除約定原告應給付被告400萬4,000元、
    被告受領系爭金錢後應撤回臺中地院111年度重訴字第100號
    訴訟事件等權利義務外，未約定被告於請求系爭金錢時，應
    備齊發票等支付憑證，難認有將之附為條件或作為對待給付
    等情，亦未無附有期限、須債權人提供擔保等節（見系爭訴
    訟事件、執行事件卷）。況且，民法或其他法令亦未規定，
    被告於請求系爭金錢時，須以備齊發票等支付憑證為前提。
    從而，被告依系爭和解契約請求系爭金錢、執系爭和解筆錄
    聲請強制執行時，雖未備齊發票等支付憑證，亦不構成妨礙
    請求權事由。從而，原告以前開事實為由，提起債務人異議
    之訴，核與依強制執行法第14條第1項前段所定「有消滅或
    妨礙債權人請求之事由發生」之要件未符。
　⒊準此，原告所主張異議事由，既與強制執行法第14條第1項前
    段規定不符，其請求撤銷系爭執行事件之強制執行程序，自
    屬無據。
四、綜上所述，原告依強制執行法第14條第1項規定，請求將系
    爭執行事件之強制執行程序撤銷，為無理由，應予駁回。
五、本件事證已臻明確，兩造其餘攻擊防禦方法暨舉證，經審酌
    後認與判決結果不生影響，爰不一一論述。
六、訴訟費用負擔之依據：民事訴訟法第78條。　　
中　　華　　民　　國　　111 　年　　12　　月　　8 　　日
                  民事第二庭  法　官  葉峻石
以上正本係照原本作成。
如對本判決上訴，須於判決送達後20日內向本院提出上訴狀。如
委任律師提起上訴者，應一併繳納上訴審裁判費。
中　　華　　民　　國　　111 　年　　12　　月　　8 　　日
                              書記官  沈柏樺